【裁判字號】    98,訴,1167
【裁判日期】    980810
【裁判案由】    毒品危害防制條例
【裁判全文】
臺灣臺北地方法院刑事判決              98年度訴字第1167號
公  訴  人  臺灣臺北地方法院檢察署檢察官
被      告  甲○○
上列被告因毒品危害防制條例案件，經檢察官提起公訴（九十八
年度毒偵字第一一一號），被告於準備程序中就被訴事實為有罪
之陳述，經本院合議庭裁定改依簡式審判程序審理後，判決如下
：
    主  文
甲○○施用第一級毒品，累犯，處有期徒刑柒月。
    事  實
一、甲○○前於民國八十九年間，因施用毒品案件，經臺灣高雄
    地方法院以八十九年度毒聲字第六六三七號裁定送觀察、勒
    戒後，因有繼續施用毒品之傾向，復經臺灣高雄地方法院以
    八十九年度毒聲字第七一四九號裁定令入戒治處所施以強制
    戒治，於九十一年四月十七日因強制戒治期間屆滿而執行完
    畢翌日出所，而經臺灣高雄地方法院檢察署檢察官於九十一
    年五月二日以九十一年度戒毒偵字第四０二號不起訴處分確
    定，復於九十二年間，因施用第一級毒品案件，經本院於九
    十三年九月二十七日以九十三年度訴字第九一九號判決判處
    有期徒刑七月確定，入監執行，甫於九十四年十一月二十五
    日縮刑期滿執行完畢，翌日出監。詎其猶不知悛悔，竟復基
    於施用第一級毒品海洛因之犯意，在九十七年六月九日臺灣
    臺北地方法院檢察署觀護人採尿前二十六小時內，在不詳地
    點，以不詳之方式，非法施用第一級毒品海洛因，經甲○○
    同意採集尿液檢體送驗後，其結果呈嗎啡、可待因陽性反應
    ，因而查悉上情。
二、案經臺灣臺北地方法院檢察署觀護人告發由臺灣臺北地方法
    院檢察署檢察官偵查起訴，甲○○於準備程序進行中，就被
    訴事實為有罪之陳述後，經本院合議庭裁定改由受命法官獨
    任進行簡式審判程序。
    理  由
一、前揭事實，業據被告甲○○於本院準備程序中及審理時坦承
    不諱（見本院卷第一八頁至第二二頁反面），且被告於前揭
    時、地為臺灣臺北地方法院檢察署觀護人所採集之尿液經送
    鑑定，以ＥＩＡ酵素免疫分析法及ＧＣ／ＭＳ氣相層析質譜
    儀鑑驗結果，確呈鴉片類及海洛因代謝物嗎啡陽性反應，此
    有臺灣檢驗科技股份有限公司九十七年六月十九日濫用藥物
    檢驗報告、臺灣臺北地方法院檢察署施用毒品犯受保護管束
    人尿液檢體監管紀錄表等件在卷（見臺灣臺北地方法院檢察
    署九十八年度毒偵字第一一一號卷第二頁至第四頁）可證，
    並復經臺灣臺北地方法院檢察署檢察官將被告尿液再送憲兵
    司令部刑事鑑識中心鑑定，以ＥＭＩＴ酵素免疫分析法、化
    學前處理法及ＧＣ／ＭＳ氣相層析質譜儀分析法鑑驗結果，
    仍呈鴉片類及海洛因代謝物嗎啡陽性反應，此有憲兵司令部
    刑事鑑識中心九十八年五月二十五日鑑定書在卷（見同上偵
    查卷第二一頁）可佐。又海洛因施用入人體後水解還原成嗎
    啡，再循嗎啡之代謝方式排出體外，業據行政院衛生署藥物
    食品檢驗局以七三藥檢壹字第０三０二二一號函說明綦詳，
    且尿液中能否驗出嗎啡陽性反應，與其投與量、投與途徑、
    採尿時間、個人體質及檢測方法之靈敏度有關，國外曾有文
    獻報導注射六毫克之海洛因鹽酸鹽，其代謝物嗎啡之平均可
    檢出時限約為二十六小時，亦經行政院衛生署藥物食品檢驗
    局於八十一年九月八日以（八一）藥檢壹字第八一一四八八
    五號函釋明在案。再前揭尿液檢驗報告載明係以氣相層析質
    譜儀分析法方法作為確認檢驗之方式，而該方法之原理係檢
    品經氣化後，通過層析管分離純化，再將純化後之成分循序
    送入質譜儀做個別鑑定。因質譜儀所測定之圖譜，在化學上
    被公認具有指紋特性，故可據以完全判定該檢品係為何種化
    合物。是以氣相層析質譜儀作藥物及其代謝產物之定性及定
    量分析，幾乎不會有偽陽性反應產生，此經臺北榮民總醫院
    於八十三年四月七日以八三北總內字第三０五九號函釋明在
    案。準此，被告之尿液經以氣相層析質譜儀分析法檢驗，既
    係呈嗎啡陽性反應，顯見被告應有在前揭犯罪時間施用第一
    級毒品海洛因之行為甚明，足徵被告任意性自白核與事實相
    符，堪以採信。
二、又被告前於八十九年間，因施用毒品案件，經臺灣高雄地方
    法院以八十九年度毒聲字第六六三七號裁定送觀察、勒戒後
    ，因有繼續施用毒品之傾向，復經臺灣高雄地方法院以八十
    九年度毒聲字第七一四九號裁定令入戒治處所施以強制戒治
    ，於九十一年四月十七日因強制戒治期間屆滿而執行完畢翌
    日出所，而經臺灣高雄地方法院檢察署檢察官於九十一年五
    月二日以九十一年度戒毒偵字第四０二號不起訴處分確定，
    復於九十二年間，因施用第一級毒品案件，經本院於九十三
    年九月二十七日以九十三年度訴字第九一九號判決判處有期
    徒刑七月確定，入監執行，甫於九十四年十一月二十五日縮
    刑期滿執行完畢，翌日出監乙情，有臺灣高等法院被告前案
    紀錄表（見本院卷第三頁至第十頁）在卷可參。復按，施用
    第一級毒品為犯罪行為，毒品危害防制條例第十條第一項分
    別定有處罰明文。故施用第一級毒品者，依前揭規定本應科
    以刑罰，惟基於刑事政策，對合於一定條件之施用者，則依
    同條例第二十條、第二十三條之規定，施以觀察、勒戒或強
    制戒治之保安處分。又毒品危害防制條例於九十二年七月九
    日修正公布，自九十三年一月九日施行。其中第二十條、第
    二十三條將施用毒品之刑事處遇程序，區分為「初犯」及「
    五年內再犯」、「五年後再犯」。依其立法理由之說明：「
    初犯」，經觀察、勒戒或強制戒治後，應為不起訴處分或不
    付審理之裁定；「五年內再犯」者，因其再犯率甚高，原實
    施之觀察、勒戒及強制戒治既已無法收其實效，爰依法追訴
    或裁定交付審理。至觀察、勒戒或強制戒治執行完畢釋放後
    ，「五年後再犯」者，前所實施之觀察、勒戒或強制戒治已
    足以遮斷其施用毒品之毒癮，為期自新及協助其斷除毒癮，
    仍適用「初犯」規定，始應先經觀察、勒戒、強制戒治之程
    序。從而依該次修正後之規定，僅限於「初犯」及「五年後
    再犯」二種情形，應先經觀察、勒戒或強制戒治之程序，此
    乃該條例第十條之例外規定。倘被告於五年內已再犯，經依
    法追訴處罰，縱其第三次（或第三次以上）再度施用毒品之
    時間，在初犯經觀察、勒戒或強制戒治執行完畢釋放五年以
    後，因與單純之「五年後再犯」之情形有別，不合於「五年
    後再犯」之例外規定；且因已於「五年內再犯」，顯見其再
    犯率甚高，原實施觀察、勒戒或強制戒治，已無法收其實效
    ，即應回歸原則性規定，由檢察官逕行起訴，依該條例第十
    條處罰等，有最高法院九十五年度台非字第一六一號、第一
    九０號、第二四六號判決、第二九六號、第三一０號、九十
    六年度台非字第二三六號判決意旨，以及最高法院九十五年
    度第七次刑事庭會議決議、九十七年度第五次刑事庭會議決
    議可資參佐。是以，被告於前次強制戒治後五年內既已再犯
    ，是其本件施用海洛因之犯行，揆諸前開說明，應依法追訴
    處罰。從而，本件事證明確，被告施用第一級毒品之犯行明
    確，應依法論科。
三、按施用海洛因後會影響記憶能力及自主神經系統，判斷力及
    意志力亦均受限制，甚至引起精神錯亂，抑制呼吸，並具有
    成癮性、濫用性，戒解不易，嚴重戕害人之身心健康，危害
    社會，故依據毒品危害防制條例第二條第二項第一款為第一
    級毒品，不得非法施用、持有。故核被告所為，係犯毒品危
    害防制條例第十條第一項施用第一級毒品罪。被告施用第一
    級毒品海洛因前後持有海洛因之低度行為，應為施用之高度
    行為吸收，不另論罪。又被告前曾於九十二年間，因施用第
    一級毒品案件，經本院於九十三年九月二十七日以九十三年
    度訴字第九一九號判決判處有期徒刑七月確定，入監執行，
    甫於九十四年十一月二十五日縮刑期滿執行完畢，翌日出監
    乙情，有臺灣高等法院被告前案紀錄表（見本院卷第三頁至
    第十頁）在卷可稽，其於五年內故意再犯本案有期徒刑以上
    之罪，為累犯，應依刑法第四十七條第一項規定加重其刑。
    爰審酌被告前有施用毒品刑之前案紀錄，不思其正值壯年，
    卻耽溺於戕身之物，前經勒戒、強制戒治後，仍未能把握自
    新機會徹底戒除施用毒品之惡習，而再施用足以導致人體機
    能發生依賴性、成癮性及抗藥性等障礙之第一級毒品海洛因
    ，戕害自身健康，漠視法令禁制，而犯本件犯行，可見其對
    於毒品之依賴性非微，自我把持、控制之能力亦屬不佳，惟
    於犯後尚能坦承犯行，態度頗佳，已見悔意，暨其犯罪動機
    、手段、施用毒品之次數等一切情狀，爰量處如主文所示之
    刑，以資懲儆。
據上論斷，應依刑事訴訟法第二百八十四條之一、第二百七十三
條之一第一項、第二百九十九條第一項前段，毒品危害防制條例
第十條第一項，刑法第十一條前段、第四十七條第一項，判決如
主文。
本案經檢察官賴秋萍到庭執行職務。
中    華    民    國     98     年    8   月    10    日
                  刑事第五庭    法  官  鄭昱仁
上正本證明與原本無異。
如不服本判決應於收受送達後10日內向本院提出上訴書狀，並應
敘述具體理由；其未敘述上訴理由者，應於上訴期間屆滿後20日
內向本院補提理由書（均須按他造當事人之人數附繕本）「切勿
逕送上級法院」。
                                書記官  宋德華
中    華    民    國    98     年    8    月    10    日
附錄本案論罪科刑法條
毒品危害防制條例第10條
施用第一級毒品者，處 6 月以上 5 年以下有期徒刑。
施用第二級毒品者，處 3 年以下有期徒刑。


司法院資訊處製作；財團法人民間司法改革基金會備份。
